臺灣高等法院臺中分院刑事判決　　　　　民國九十三年上訴字第一一八九號
　　上　訴　人
　　即　被　告　甲○○
　　選任辯護人　黃怡瑜
右上訴人因偽造文書等案件，不服臺灣臺中地方法院中華民國九十三年六月十四日第
一審判決（民國九十三年度訴字第六五四號，起訴案號：臺灣臺中地方法院檢察署民
國九十二年度偵字第一三四四○號），提起上訴，本院判決如左：
　　主      文
原判決撤銷。
甲○○行使偽造私文書，足以生損害於他人，處有期徒刑陸月，如易科罰金，以佰
元折算壹日。
扣案偽造之讓渡證書壹紙沒收。
　　事      實
一、甲○○於民國（下同）九十二年六月間，見丙○○所有寄放於其堂弟媳張麗文所
    有坐落臺中縣霧峰鄉○○路二九一號旁空地之震動研磨機四台疏於看管，乃基於
    為自己不法所有之意圖，並為銷贓之便，於同年七月一日下午四時許，打電話向
    李振榕佯稱伊有買一批中古機械，囑李振榕代為尋覓有意收買之中古機械廠商及
    吊車業者吊取，李振榕以透過吳聰民覓得買主劉金池（李振裕、吳聰民及劉金池
    三人均另為不起訴處分）。甲○○為取信於李振榕等人，基於偽造文書並持以行
    使之犯意，在不詳時間、地點偽以「許文忠」為出賣人，「李木森」為保證人名
    義，書立日期為九十二年七月二日出賣中古機械五台之讓渡證書，並於讓渡證書
    上偽造「許文忠」及「李木森」之簽名及「許文忠」印文，足以生損害於「許文
    忠」及「李木森」，嗣與李振榕、劉金池及吳聰民等人約定於九十二年七月三日
    下午三時許，在臺中縣霧峰鄉○○路與中投公路口會合，由甲○○駕駛ＬＩ─二
    ○六八號自小客車導引李振榕等人至霧峰鄉○○路二九一號旁空地，經甲○○提
    示前揭偽造之讓渡證書予李振榕等人而行使偽造私文書後，即囑劉金池以其所駕
    駛之Ｆ八─六一五號車吊取前開丙○○所有之震動研磨機四台（丙○○警訊中供
    稱，有人出價一萬元，於原審供稱，四台約值一萬六千元，於本院供稱如以中古
    機械賣出四台約二、三十萬元），加以竊取，得手後甫開上道路之際，即為張麗
    文發覺而攔阻，並報警查獲在場之李振榕、劉金池及吳聰民，甲○○則於同日晚
    間八時許，返回現場欲取回ＬＩ─二○六八號車輛時，為鄰人發覺而報警逮捕。
二、案經臺中縣警察局霧峰分局報請臺灣臺中地方法院檢察署檢察官偵查起訴。
　　理      由
一、訊據被告甲○○固坦承有製作該讓渡證書及於前揭時地委由李振榕、劉金池及吳
    聰民等人吊取告訴人丙○○所有之震動研磨機四台，惟矢口否認有何偽造文書犯
    行，辯稱：伊先前曾親自到臺中縣霧峰鄉○○路二九一號旁空地看過該批中古機
    械，因與被害人丙○○價格談不攏而作罷，事後許文忠表示要出售置放在上址之
    機械，因伊已看過，才未再去看機械，直接以二萬元與之成交，確有許文忠及李
    木森之人，讓渡證書係由伊書寫內容及代許文忠簽名後，交許文忠蓋章及李木森
    簽名云云。惟查，看機器時都是對方跟被害人丙○○電話聯絡，再由被害人親自
    陪同，有人來看過三、四次，都是不同的人，但沒有賣給被告上開機器等情，業
    據被害人丙○○於本院及偵訊時陳述甚詳。經查，買賣時買賣雙方所以簽立讓渡
    證書，係為擔保物品來源之合法性，以免觸犯刑法之竊盜或贓物罪章。故買方在
    簽立讓渡證書時，均要求出賣人及保證人提出足以表徵身分之相關證件，在該讓
    渡證書上記明出賣人及保證人之姓名、居住所、身分證號碼及聯絡電話，以備有
    人出面爭執所有權時，得以迅速找到出賣人及保證人，釐清權利歸屬。然被告
    未如此作為，以致迄今找不到出賣人許文忠及保證人李木森。且時下教育至為普
    及，九年義務教育已推行三十餘年，商界人士鮮有不能書寫姓名者，因而出賣人
    及保證人姓名，應由各該人親自簽寫，然被告於本院審理中自承讓渡證書上出
    賣人許文忠、保證人李木森之姓名均為其所簽寫，殊違常情，另公訴人依據讓渡
    證書所載之出賣人姓名、身分證字號，透過法務部戶役政連結作業系統查詢結果
    ，查無相符之資料，有查詢資料附卷可稽。再指揮台中縣霧峰分局依讓渡證書
    上所載許文忠住址及行動電話查證結果，並無台中市○○○路○段二三四號地址
    ，亦無許文忠其人，行動電話用戶為劉泰義，亦表示不認識許文忠，有該局九十
    二年八月二十二日霧警刑字第○九二○○一一五○九號函在卷足憑。再查，被告
    自承讓渡證書上，讓渡標的「中古機械（五台）中投旁萬豐」價金『貳萬』等字
    樣為其所書寫，且被告所僱用之李振榕於偵訊時亦供稱當天吊取之中古機械共四
    台，核與被害人丙○○指訴失竊之機械數量相符，並有贓物認領保管收據可參，
    倘讓渡證書為真實，被告於抵達現場時，發現現場之機械數量（四台）較所購買
    之數量（五台）短少時，豈會不與許文忠聯絡，即僅搭載四台機器而去，而甘受
    一台之損失。何況，被告若果有出資購買該四台機械，當其被張麗文發覺而攔阻
    時，應據理力爭，極力維護其權益，豈有即將所載機械載返原地卸還，且瞬即棄
    車逃匿無之理。再者，該讓渡證書所載若果實在，則被告既於七月二日訂讓渡
    證書，七月三日即載貨，何不於七月三日當天偕同許文忠及李木森到場點交貨品
    ，並銀貨兩訖。又與不熟悉者交易，依常情恆由與買賣雙方認識之人中介，然被
    告迄今，已歷時一年有餘，找不出出賣者及保證人，寧有此理，所辯有買賣及
    訂讓渡證書云云，自屬違反常情，而無可置信。綜上所論，被告竊盜及偽造文書
    之事證，已臻明確，犯行堪資認定。
二、又本件事證已臻明確，故原審檢察官請求傳訊之證人張有良、劉泰義雖未到庭應
    訊，仍無強予到庭之必要，附此明。
三、核被告所為，係犯刑法第二百十六條、第二百十條行使偽造私文書罪及第三百二
    十條第一項竊盜罪，其偽造署押印文之行為，為偽造文書之部分行為，偽造文書
    之低度行為，為行使之高度行為所吸收，均不另論罪，被告利用不知情之劉金池
    竊取上開機械，係屬間接正犯，其行使偽造私文書，同時使許文忠、李木森受害
    ，係一行為觸犯數罪名，為想像競合犯，應從一重處斷。所犯上開二罪，有方法
    結果之牽連關係，應從一重以行使偽造私文書罪論處。
四、原審予以論罪科刑，固非無見，惟查，被告行使偽造私文書，足以使許文忠、李
    木森受害，原審疏未以想像競合犯論處，被告使不知情之劉金池下手竊取上開機
    械，原審漏未論以間接正犯，均有違誤。被告上訴意旨雖未指摘及此，然原審判
    決既有未當，自應由本院予以撤銷改判。茲審酌被告雖飾詞卸責，態度不佳，然
    被告竊取之機械，價值不大，且已由被害人領回，犯罪所生之危險及損害均小等
    一切情狀，予以從寬科處如主文第二項所示之刑，及諭知有期徒刑易科罰金之折
    算標準，偽造之讓渡證書一紙，為被告所有供犯罪所用之物，並依刑法第三十八
    條第一項第二款之規定宣告沒收，其上偽造之「許文忠」印文，署押及「李木森
    」之署押，均無庸再依刑法第二百十九條規定宣告沒收，合予敘明。
據上論斷，應依刑事訴訟法第三百六十九條第一項前段、第三百六十四條、第二百九
十九條第一項前段，刑法第二百十六條、第二百十條、第三百二十條第一項、第五十
五條、第三十八條第一項第二款、第四十一條第一項前段，罰金罰鍰提高標準條例第
一條前段、第二條，判決如主文。
本案經檢察官乙○○到庭執行職務。
中      華      民      國　    九十三     年     九      月    十六　　日
　　　　　　　　　　　　　　　　臺灣高等法院臺中分院刑事第一庭
　　　　　　　　　　　　　　　　　　　審判長法　官　陳　紀　綱
　　　　　　　　　　　　　　　　　　　　　　法　官　陳　登　源
　　　　　　　　　　　　　　　　　　　　　　法　官  黃　日　隆
右正本證明與原本無異。
如不服本判決應於收受送達後十日內向本院提出上訴書狀，其未敘述上訴之理由者並
得於提起上訴後十日內向本院補提理由書（均須按他造當事人之人數附繕本）。
　　　　　　　　　　　　　　　　　　　　　　書記官　陳　三　軫
中      華      民      國　    九十三     年     九      月    十七　　日
                                                                        Ｒ
